臺灣高等法院高雄分院刑事判決　　　 95年度交上訴字第105號
上　訴　人　臺灣高雄地方法院檢察署檢察官
被　　　告　乙○○
上列上訴人因被告公共危險等案件，不服臺灣高雄地方法院95年
度交訴字第187 號中華民國95年10月30日第一審判決（起訴案號
：臺灣高雄地方法院檢察署95年度偵字第9265號），提起上訴，
本院判決如下：
     主  文
上訴駁回。
     事  實
一、乙○○於民國94年12月26日23時40分許，騎乘車牌號碼ZNC
    -156號輕型機車搭載不詳姓名之男子，沿高雄縣鳳山市○○
    路，由東向西行駛，行經該路段與五甲路路口之際，本應注
    意汽車行駛時，應遵守燈光號誌之指示，且駕駛人應注意車
    前狀況，並隨時採取必要之安全措施，而依其智識或能力均
    無不能注意之情事，竟疏未注意車前狀況，闖越紅燈前行，
    適有甲○○騎乘車牌號碼KQ8-057 號重型機車，沿高雄縣鳳
    山市○○路，由北往南方向行駛至該交岔路口內，乙○○所
    騎機車車頭擦撞甲○○機車左側車身，雙方人車倒地，甲○
    ○因此受有左側顳頜關節骨折之傷害。乙○○於肇事後，先
    將其機車移往路旁停放，再將甲○○之上開機車扶正，並查
    看其受傷情形，經甲○○告知受有傷害後，竟萌生駕車逃逸
    之犯意，未留下任何資料，逕自騎乘機車搭載同行之男子離
    去，經甲○○記下車牌號碼當場打電話報警，始循線查獲。
二、案經甲○○訴由高雄縣政府警察局鳳山分局報請臺灣高雄地
    方法院檢察署檢察官偵查起訴。
    理  由
壹、程序方面：
一、證人即告訴人甲○○警詢陳述之證據能力：
    按被告以外之人（包括證人、鑑定人、告訴人、被害人及共
    同被告等）於審判外之陳述雖不符刑事訴訟法第159 條之1
    至之4 等四條之規定，而經當事人於審判程序同意作為證據
    ，法院審酌該言詞陳述或書面陳述作成時之情況，認為適當
    者，亦得為證據；當事人、代理人或辯護人於法院調查證據
    時，知有刑事訴訟法第159 條第1 項不得為證據之情形，而
    未於言詞辯論終結前聲明異議者，視為有前項之同意，同法
    第159 條之5 定有明文。本件證人即告訴人甲○○固曾於警
    詢中為陳述，其性質雖屬傳聞證據，惟查無符合同法第159
    條之1 至之4 等前四條之情形，其所為之上開警詢筆錄內容
    ，經原審法院審理時予以提示並告以要旨，且各經檢察官、
    及被告等人表示意見。當事人已知上述筆錄乃傳聞證據，且
    均未於言詞辯論終結前對該等筆錄內容異議，依上開規定，
    是其於警詢中之證言，已擬制同意其有證據能力，本院審酌
    上開筆錄作成時，較無人情施壓或干擾，亦無不當取供之情
    形，認為以之作為本案之證據亦屬適當，是其於警詢中之證
    言自具有證據能力。
二、證人即告訴人甲○○於偵查中陳述之證據能力：
    按被告以外之人於偵查中向檢察官所為之陳述，除顯有不可
    信之情況者外，得為證據，同法第159 條之1 第2 項亦有明
    定。本件就證人甲○○於檢察官偵訊之具結證述，被告並無
    釋明有何「顯有不可信之情況」，且復經原審及本院傳喚甲
    ○○到庭具結證述，被告之對質、詰問權亦獲得保障，則證
    人甲○○於檢察官偵訊之證述，自具有證據能力。
貳、實體方面：
一、被告乙○○經合法傳喚，無正當理由不到庭，惟其於本院準
    備程序時，並不否認車牌號碼ZNC-156 號輕型機車為其所有
    ，且於案發當天晚上11時許外出時，使用之交通工具為機車
    ，及於案發當天使用0000000000號行動電話事實，惟矢口否
    認有何過失傷害及肇事逃逸犯行，辯稱：ZNC-156 號機車停
    放在我住處樓下很久，已準備報廢，故都沒有騎用，我在案
    發當天晚上11時許，自家中出發到一心路與民權路口之網咖
    時，係騎用母親所有之機車，並非騎用我所有之上開機車，
    據我事後了解，當天我所有之上開機車，係被一名女子騎走
    云云。經查：
(一)、被告如何於上開時、地，騎乘車牌號碼ZNC-156 號輕型機車
    ，搭載不詳姓名之男子，闖越紅燈，而與告訴人騎乘之車牌
    號碼KQ8-057 號重型機車發生碰撞等情，業據證人即告訴人
    甲○○於警詢、偵查、原審及本院審理時證述在卷（警卷第
    3 至6 頁；偵卷第8 、9 頁；原審卷第26至29頁；本院96年
    2 月2 日審判筆錄第3 至5 頁），復有警方繪製之道路交通
    事故現場圖、道路交通事故調查報告表(一)、(二)各1 份、現場
    蒐證照片8 張及肇事車輛照片9 張等在卷可稽（警卷第10至
    13頁、23至27頁）；又告訴人因與被告發生碰撞，致受有左
    側顳頜關節骨折傷害，亦有診斷證明書1 紙在卷可憑（警卷
    第18頁），是被告於上開時、地，騎乘上開機車，闖越紅燈
    ，與告訴人所騎機車發生碰撞等情，堪以認定。
(二)、被告雖辯稱案發當天係騎乘母親所有之機車外出，而非騎用
    其所有車牌號碼ZNC-156 號機車，且未與告訴人騎用之機車
    發生碰撞云云，惟被告在肇事後雖當場逃逸，致告訴人及警
    方均不知肇事之人之姓名，惟經警方依告訴人提供之ZNC-15
    6 車牌號碼，通知車主即被告到案後，告訴人即於第二次警
    詢時當場明確指認被告即為當天騎乘上開機車肇事之人，並
    證述因案發時曾與被告對話，故對其口音、相貌及身材有所
    印象，可以確定就是被告等語（警卷第6 頁），而且據告訴
    人第一次警詢時之所述，案發當天肇事後，因該肇事女子騎
    乘之機車亦倒地，其遂先將自己騎乘之機車移至路旁，再將
    告訴人所有機車扶正，並詢問告訴人有無受傷，經告訴人告
    以受有傷害後，始騎乘機車離去（警卷第3 頁反面），準此
    ，則被告於肇事後，顯未立即騎乘機車離去，而仍停留在現
    場，並與告訴人對話，則告訴人顯有足夠時間對肇事之女子
    產生印象，而非僅憑瞬間之印象，故應無誤認之可能；加以
    告訴人當時係因見被告逕自騎乘機車離去，乃當場一邊撥打
    電話，一邊記下肇事女子所騎機車之車牌號碼，並提供該車
    牌號碼而向警方報案，亦據證人即告訴人於本院證述在卷（
    本院96年2 月2 日審判筆錄4 頁），則告訴人顯亦無誤記車
    牌號碼之虞；而且被告於警詢亦自承上開機車，一直停放在
    其住處樓下，未曾借給他人使用等語（警卷第2 頁），該機
    車於被告到案之後，亦仍停放在其住處附近，此亦據被告於
    偵查中供述在卷（偵卷第8 頁），顯見上開機車始終均在被
    告支配管領之中，而告訴人於第一次警詢時所述肇事機車為
    光陽牌之輕型機車一語，亦正巧與被告所有車牌號碼ZNC-15
    6 機車之廠牌及牌類相符，此有車籍作業系統查詢認可資料
    1 紙在卷可稽（警卷第22頁），故倘非告訴人確有目擊肇事
    車輛，其何能就該車之車牌、廠牌及牌類均為正確陳述之理
    ；再者，被告於案發當天所持用之門號0000000000手機，在
    肇事前28分鐘，即94年12月26日23時12分47秒受話時之基地
    台位置，適位處肇事地點附近之高雄市前鎮區○○○路4 號
    9 樓樓頂，此有和信電訊公司函附雙向通聯查詢明細表附卷
    佐參（偵卷第18頁），足認被告於案發前之28分鐘之所在位
    置，係在肇事地點附近之高雄市前鎮區無訛，則其在28分鐘
    後，騎乘機車行經肇事地點，在地理位置上亦屬合理；佐以
    被告對其案發當天之行蹤，先於警詢及偵查中供稱當天人在
    台北，嗣經原審提示檢察官提出之上開和信電訊公司函附之
    雙向通聯查詢明細表時，始開始改稱當天確實人在高雄，惟
    在上開通話之後，即前往台北，並供稱案發當時人係坐車或
    由弟弟搭載前往高雄市火車站附近看火車時刻表，準備前往
    台北云云（原審卷第15、36頁），惟於本院又改稱案發當天
    晚上10時許，我提早自KTV 下班返家，之後即騎乘母親所有
    之重型機車前往高雄市○○路與民權路口之網咖等語（本院
    96年1 月2 日準備程序筆錄第2 、3 頁），對其案發當時行
    蹤之供述，前後不一，衡情倘非被告編詞虛構，豈有對於案
    發當時所在之處，及使用之交通工具，為此大相逕庭供述之
    理。綜上各節以觀，足認被告確於案發時、地，騎乘車牌號
    碼ZNC-156 機車，與告訴人所騎機車發生碰撞，致告訴人受
    傷，被告上開所辯，無非卸責之詞，難予採信。
(三)、至於告訴人於警詢時雖指訴肇事機車顏色為白色一語（警卷
    第3 頁反面），而與被告所有ZNC-156 號機車顏色之淺藍色
    不符，此有車籍作業系統查詢認可資料1 紙及機車照片9 張
    在卷可稽，惟淺藍色與白色本屬相近色系，佐以案發當時為
    晚上11時許，正值深夜，光線較為昏暗，再加上路燈之照射
    干擾，不無誤判顏色之可能，惟告訴人對於肇事機車之車牌
    、廠牌及類牌既均已正確指証，如上所述，則其就機車顏色
    之證述，雖有上開瑕疵，亦屬情理之常，尚難因此即認其指
    證全部不實。又告訴人於原審證述其確有向警員表示肇事女
    子為4 、50歲之女性一語，惟其同時亦陳述係因當時天色較
    暗，所以無法看的很清楚，始為該陳述等語（原審卷第16頁
    ），並多次在偵查及原審證述在警局我從沒有說不是被告肇
    事一語（偵卷第22頁；原審卷第16、31頁），證人即製作告
    訴人警詢指認筆錄之員警呂俊寬於原審亦證述：我們依據告
    訴人提供之車牌號碼傳喚被告到案，在指認時為保護告訴人
    ，並將告訴人與被告相隔約7 、8 步距離，當時我們請告訴
    人指認被告是否肇事之人，告訴人很確定的說被告就是肇事
    者等語（原審卷第32頁），足認告訴人所稱其向警員表示肇
    事之人為4 、50歲女子之語，係在案發後被告到案前，至於
    被告到案時，告訴人即明確指認被告即為肇事之女子。按一
    般人之相貌固應與其實際年齡相近，惟有時仍不免因個人之
    穿著、打扮及精神狀況而有所差異，而且對於他人年齡之判
    斷，亦與個人之人生閱歷有關，本件告訴人於案發當時年僅
    26歲，年紀尚輕，閱歷有限，自難以告訴人所為上開涉及個
    人主觀判斷之語，而採為對被告有利之認定。
(四)、按駕駛人駕駛汽車，應遵守道路交通標誌、標線、號誌之指
    示；再汽車行駛時，駕駛人應注意車前狀況，並隨時採取必
    要之安全措施，道路交通安全規則第90條前段、第94條第3
    項定有明文。經查肇事路段當時燈號正常運作、夜間、天候
    晴、路面柏油、無缺陷、無障礙物等情況，被告於上揭時地
    駕車本應注意上揭規定，且依當時情形，又無不能注意之情
    形，而當時被告所騎乘方向國泰路口之燈號為紅燈，如上所
    述，乃竟疏於注意警戒車前狀況，採取適當之安全措施，闖
    越紅燈進入上開交岔路口內，擦撞告訴人機車肇事，致告訴
    人受傷，被告為有過失，至為明顯。再告訴人係因被告之騎
    車擦撞而受傷，與被告之過失騎車行為間，並有相當因果關
    係。從而，本件被告駕車過失肇事之事證明確，犯行洵堪認
    定。
(五)、又據告訴人於警詢證述：肇事後雙方人車倒地，對方就先將
    其機車移往路旁，再將我的機車扶正，並詢問我是否要緊等
    語（警卷第3 頁反面），固足認被告於肇事後曾經詢問查看
    告訴人受傷情形之事實，但被告此舉並非基於關心告訴人之
    傷亡，此由告訴人於警詢所述：我向對方說我人受傷後，對
    方未留下任何資料，就騎機車離開等語（警卷第3 頁反面）
    ，可得而知，故被告於事故發生時，未立刻對告訴人施予救
    護，即逕行離去，且未將其姓名住址留予告訴人，其有駕車
    肇事致人受傷而逃逸之故意及犯行，足堪認定。
二、核被告所為，係犯刑法第284 條第1 項前段之過失傷害罪及
    同法第185 條之4 之肇事逃逸罪。被告之肇事逃逸行為，係
    在過失行為發生後，為規避責任，乃另行起意之另一行為，
    故所犯上開二罪，應予分論併罰。
三、原審認被告罪證明確，適用刑法第2 條第1 項前段、第284
    條第1 項前段、第185 之4 、修正前刑法第41條第1 項前段
    、第2 項（原判決誤載為第2 條）、第51條第5 款，修正前
    罰金罰鍰提高標準條例第1 條前段、第2 條，現行法規所定
    貨幣單位折算新台幣條例第2 條，並審酌被告犯後猶飾詞狡
    辯，否認犯行，態度不佳，且肇事逃逸，惡性較重，又迄未
    與告訴人達成和解，惟念告訴人受傷情形尚非嚴重等一切情
    狀，就過失傷害部分，量處有期徒刑3 月，就肇事逃逸部分
    ，量處有期徒刑6 月，並以被告行為後，刑法已於94年2 月
    2 日修正公布，95年7 月1 日施行，修正後第2 條第1 項規
    定：「行為後法律有變更者，適用行為時之法律。但行為後
    之法律有利於行為人者，適用最有利於行為人之法律。」，
    改採從舊從輕原則。其中1.易科罰金折算標準：被告行為時
    之刑法第41條第1 項前段規定：「犯最重本刑為5 年以下有
    期徒刑以下之刑之罪，而受6 個月以下有期徒刑或拘役之宣
    告，因身體、教育、職業、家庭之關係或其他正當事由，執
    行顯有困難者，得以1 元以上3 元以下折算1 日，易科罰金
    。」，被告行為時之易科罰金折算標準，依修正前罰金罰鍰
    提高標準條例第2 條前段（現已刪除）規定，係就其原定數
    額提高為100 倍折算1 日，則本件被告行為時之易科罰金折
    算標準，應以銀元100 元至300 元折算1 日，經折算為新臺
    幣後，應以新臺幣300 元至900 元折算為1 日。惟修正後之
    刑法第41條第1 項前段規定：「犯最重本刑為5 年以下有期
    徒刑以下之刑之罪，而受6 個月以下有期徒刑或拘役之宣告
    者，得以新臺幣1 千元、2 千元或3 千元折算1 日，易科罰
    金。」，依修正後之刑法第2 條第1 項規定比較修正前後易
    科罰金折算標準，以舊法較有利被告，自應適用行為時法（
    即舊法）定其折算標準。2.定應執行刑部分：(1)被告行為時
    之刑法第41條第2 項規定：「併合處罰之數罪，均有前項情
    形，其應執行之刑逾六月者，亦同」，惟修正後該條項則規
    定：「前項規定於數罪併罰，其應執行之刑未逾六月者，亦
    適用之。」，易言之，依修正前之第41條第2 項規定，就併
    合處罰之數罪所定應執行刑縱使逾六月，倘均符合得易科罰
    金之規定，仍可易科罰金以代刑之執行，而依修正後之第41
    條第2 項則不得易科罰金。惟94年2 月2 日修正之刑法施行
    法第3 條之1 第3 項規定：「於94年1 月7 日刑法修正施行
    前犯併合處罰數罪中之一罪，且該數罪均符合第41條第1 項
    得易科罰金之規定者，適用90年1 月4 日修正之刑法第41條
    第2 項規定。」，被告過失傷害及肇事逃逸二罪，經法院分
    別判處有期徒刑3 月及6 月，定應執行刑為有期徒刑8 月，
    參照前述刑法施行法第3 條之1 第3 項規定，應適用修正前
    刑法第41條第2 項規定，得易科罰金。(2)被告行為時之刑法
    第51條規定：「數罪併罰，分別宣告其罪之刑，依左列各款
    定其應執行者：」其中第5 款規定：「宣告多數有期徒刑者
    ，於各刑中之最長期以上，各刑合併之刑期以下，定其刑期
    。但不得逾20年。」，修正後刑法第51條第5 款規定：「宣
    告多數有期徒刑者，於各刑中之最長期以上，各刑合併之刑
    期以下，定其刑期。但不得逾30年。」，比較結果，修正後
    刑法並非較有利於行為人，依刑法第2 條第1 項前段之規定
    ，仍應依修正前刑法，定其應執行之刑。爰就量處有期徒刑
    3 月、6 月部分，依修正前刑法第41條第1 項前段規定，均
    諭知易科罰金之折算標準，並依修正前刑法第51條第5 款規
    定，定應執行有期徒刑8 月，併依修正前刑法第41條第1 項
    前段、第2 項規定，諭知易科罰金之折算標準。核其認事用
    法均無不同，量刑亦屬妥適。檢察官上訴意旨指摘原判決量
    刑過輕，為無理由，應予駁回。
四、被告經合法傳喚，無正當理由不到庭，爰不待其到庭陳述，
    逕行判決。
五、至於被告聲請傳喚證人，以證明被告於案發當時確實在高雄
    市○○路與一心路網咖之事實，因被告當庭已供稱其不知證
    人之姓名及住址，且事後亦未陳報，致本院無法傳喚，附此
    敘明。
據上論結，應依刑事訴訟法第368 條、第364 條、第371 條，判
決如主文。
本案經檢察官王登榮到庭執行職務。
中　　華　　民　　國　　96　　年　　2 　　月　　16　　日
            刑事第六庭    審判長法  官  王憲義
                                法  官  張盛喜
                                法  官  李璧君
以上正本證明與原本無異。
肇事逃逸部分如不服本判決應於收受本判決後10日內向本院提出
上訴書狀，其未敘述上訴理由者，並得於提起上訴後10日內向本
院補提理由書狀（均須按他造當事人之人數附繕本）「切勿逕送
上級法院」。
過失傷害部分不得上訴。
中　　華　　民　　國　　96　　年　　2 　　月　　16　　日
　　　　　　　　　　　　　　　　書記官  唐奇燕
附錄本件判決論罪科刑法條：
中華民國刑法第185條之4
駕駛動力交通工具肇事，致人死傷而逃逸者，處6 月以上5 年以
下有期徒刑。
中華民國刑法第284條(過失傷害罪)
因過失傷害人者，處6 月以下有期徒刑、拘役或500 元以下罰金
，致重傷者，處1 年以下有期徒刑、拘役或500 元以下罰金。
從事業務之人，因業務上之過失傷害人者，處1 年以下有期徒刑
、拘役或1,000 元以下罰金，致重傷者，處3 年以下有期徒刑、
拘役或2,000 元以下罰金。
